【裁判字號】    98,訴,1998
【裁判日期】    990205
【裁判案由】    違反毒品危害防制條例
【裁判全文】
臺灣彰化地方法院刑事判決              98年度訴字第1998號
公  訴  人  臺灣彰化地方法院檢察署檢察官
被      告  甲○○
上列被告因違反毒品危害防制條例案件，經檢察官提起公訴（98
年度毒偵字第2326號），被告於準備程序進行中就被訴事實均為
有罪之陳述，經合議庭裁定改行簡式審判程序，本院判決如下：
    主  文
甲○○施用第一級毒品，處有期徒刑壹年；又施用第二級毒品，
處有期徒刑柒月。應執行有期徒刑壹年伍月。
    犯罪事實
一、甲○○曾因施用毒品案件，經本院裁定送觀察、勒戒後，認
    有繼續施用毒品傾向，令入戒治處所施以強制戒治，嗣經戒
    治所評定合格，認無繼續戒治之必要，由本院以89年度毒聲
    第4702號裁定停止戒治付保護管束，詎其於保護管束期間又
    因違反保護管束應遵守事項情節重大，再經本院以89年度毒
    聲字第5947號裁定撤銷停止戒治，令入戒治處所繼續施以強
    制戒治，於90年11月13日執行完畢，並由臺灣彰化地方法院
    檢察署檢察官以90年度戒毒偵字第1848號、第1849號、第18
    50號、第1851號、第1852號、第1853號、第1854號為不起訴
    處分確定；其又於前開強制戒治執行完畢釋放後5 年內之91
    年間因施用毒品案件，經本院裁定令入戒治處所施以強制戒
    治，於92年8 月25日執行完畢，所涉刑案部分，則經本院以
    91 年 度訴字第989 號判決判處有期徒刑1 年確定（第1 案
    ）；復於91年間因搶奪等案件，經臺灣高等法院臺中分院以
    92年度上訴字第1720號判決判處應執行有期徒刑6 年6 月確
    定（第2 案）；再於91年間因違反槍砲彈藥刀械管制條例案
    件，經臺灣高等法院臺中分院以91年度上訴字第1990號判決
    判處有期徒刑1 年6 月，併科罰金新臺幣（下同）10萬元確
    定（第3 案）；第1 、3 案嗣經臺灣高等法院臺中分院以96
    年度聲減字第2648號裁定減刑，並與第2 案定應執行有期徒
    刑7 年8 月，併科罰金5 萬元確定，經入監執行，於97年12
    月29日縮短刑期假釋出監並交付保護管束，保護管束期間至
    99年11月23日期滿（於本件尚非累犯）。詎甲○○於假釋期
    間猶不知悔改，復基於施用第一級毒品海洛因之犯意，於98
    年8 月31日19時許，在其位於彰化縣田尾鄉○○村○○路○
    段206 巷5 號之住處，以將海洛因摻入香菸點燃吸食之方式
    ，施用第一級毒品海洛因1 次；其另基於施用第二級毒品甲
    基安非他命之犯意，於98年9 月3 日為警採尿往前回溯4 日
    內某時，在不詳處所，以不詳之方式，施用第二級毒品甲基
    安非他命1 次。嗣於98年9 月3 日11時許，於彰化縣埔心鄉
    ○○路○ 段11 0號前，經警盤查發現為毒品列管人口，警方
    合理懷疑其有施用毒品行為，遂詢問其有無施用毒品，經其
    坦承上開施用第一級毒品海洛因之行為，並同意警方採集其
    尿液送驗結果，呈現安非他命、甲基安非他命及嗎啡、可待
    因陽性反應，始悉上情。
二、案經彰化縣警察局員林分局報告臺灣彰化地方法院檢察署檢
    察官偵查起訴。
    理  由
一、本件被告甲○○所涉為死刑、無期徒刑、最輕本刑為3 年以
    上有期徒刑或高等法院管轄第一審案件以外之罪，並於本院
    行準備程序時就被訴事實為有罪之陳述，本院合議庭依刑事
    訴訟法第273 條之1 第1 項規定，裁定改由受命法官獨任行
    簡式審判程序，先予敘明。
二、訊據被告甲○○對於上開事實均坦承不諱，且其為警採集之
    尿液送驗結果，呈嗎啡、甲基安非他命陽性反應，此有詮昕
    科技股份有限公司98年9 月14日報告編號00000000號濫用藥
    物尿液檢驗報告（偵卷第7 頁）、彰化縣警察局員林分局委
    託檢驗尿液代號與真實姓名對照認證單（偵卷第5 頁）各1
    紙在卷可憑。足認被告自白與事實相符，本件事證明確，被
    告犯行堪予認定。
三、按犯毒品危害防制條例第10條施用第一、二級毒品之罪者，
    檢察官應先聲請法院裁定將被告令送勒戒處所觀察、勒戒，
    經觀察、勒戒後，認無繼續施用毒品傾向者，應即釋放，並
    為不起訴之處分或不付審理之裁定；認有繼續施用毒品傾向
    者，應由檢察官聲請法院裁定令入戒治處所施以強制戒治，
    且經觀察、勒戒或強制戒治執行完畢釋放後，5 年內再犯第
    10 條 之罪，檢察官應依一般刑事訴訟程式予以起訴論罪科
    刑，此觀諸毒品危害防制條例第20條第1 項、第2 項、第23
    條第2 項前段規定自明。經查，本案被告前因施用毒品案件
    ，經送強制戒治後，於90年11月13日執行完畢。又於強制戒
    治執行完畢釋放後5 年內，再因施用毒品等案件，經本院判
    處有期徒刑確定，復為本件施用毒品犯行經警查獲，揆諸前
    開說明，自與前揭條例第20條第3 項之規定僅得適用於「5
    年後再犯」之情形不符，公訴人就被告本案施用毒品之犯行
    提起公訴，核無違誤，自應由本院依法判決。
四、核被告甲○○所為，係犯毒品危害防制條例第10條第1 項之
    施用第一級毒品罪及同條第2 項之施用第二級毒品罪。被告
    施用第一、二級毒品前後持有第一、二級毒品之低度行為，
    應為其施用第一、二級毒品之高度行為所吸收，不另論罪。
    被告所犯上開2 罪，犯意各別，行為不同，應分論併罰。另
    被告上開施用第二級毒品甲基安非他命之犯行，係警方盤查
    發現被告為警方列管之毒品人口，經其同意前往警局製作筆
    錄採尿，警詢中始自白施用第一級毒品犯行，則警方於其自
    白前，既已對其發生嫌疑，將之列為偵查之對象，即已發覺
    其犯罪，與自首要件不符，自難獲邀減刑寬典（最高法院98
    年度臺上字第318 號刑事判決意旨參照）。爰審酌被告曾有
    多次施用毒品之不良素行，經觀察、勒戒及強制戒治後，仍
    不知悔改警惕，猶繼續施用毒品，屢被緝獲，足見其雖經觀
    察、勒戒及強制戒治之治療程序，始終未徹底戒絕施用毒品
    遠離毒害，顯然無視於毒品對於自身健康之戕害及國家對於
    杜絕毒品犯罪之禁令，本應予以嚴懲，惟斟酌被告施用毒品
    僅戕害己身，且犯後坦承犯行，態度良好等一切情狀，分別
    量處如主文所示之刑，並定應執行之刑，以示懲儆。
據上論斷，應依刑事訴訟法第273 條之1 第1 項、第299 條第1
項前段，毒品危害防制條例第10條第1 項、第2 項，刑法第11條
前段、第51條第5 款，判決如主文。
本案經檢察官張尹敏到庭執行職務。
中    華    民    國    99    年     2    月     5    日
                  刑事第二庭    法  官   江彥儀
以上正本證明與原本無異。
如不服本判決應於收受判決後10日內向本院提出上訴書狀，並
應敘述具體理由。其未敘述上訴理由者，應於上訴期間屆滿後
20日內向本院補提理由書(均須按他造當事人之人數附繕本)
「切勿逕送上級法院」。
中    華    民    國    98    年     2    月     5    日
                                 書記官  黃明慧
附錄本案論罪科刑法條：
毒品危害防制條例第10條
施用第一級毒品者，處 6 月以上 5 年以下有期徒刑。
施用第二級毒品者，處 3 年以下有期徒刑。

司法院資訊處製作；財團法人民間司法改革基金會備份。
